【裁判字號】    92,易,681
【裁判日期】    920509
【裁判案由】    妨害名譽
【裁判全文】
臺灣臺北地方法院刑事判決                          九十二年度易字第六八一號
    公訴人  臺灣臺北地方法院檢察署檢察官
    被  告  甲○○
右列被告因妨害名譽案件，經檢察官提起公訴（九十一年度偵字第二四三二九號），
本院判決如左：
      主  文
甲○○意圖散布於眾，而指摘足以毀損他人名譽之事，處有期徒刑玖月。
      事  實
一、甲○○與民國九十一年十月間擔任行政院衛生署代署長之乙○○並不熟識，且明
    知同年十月初，因立法委員李慶安偕鄭姓男子召開記者會，檢舉乙○○涉嫌於同
    年八月六日晚上在台北市○○路一九九號錢櫃ＫＴＶ第七０一號包廂內對鄭姓男
    子舔耳之性騷擾事件，屢經媒體報導，舉國為之譁然，頓時乙○○究曾否至該Ｋ
    ＴＶ對鄭姓男子性騷擾成為街談巷議之焦點。甲○○竟對外誇稱其曾參與該次Ｋ
    ＴＶ聚會云云，事為台灣電視事業股份有限公司（下稱台視公司）記者張玉麟獲
    悉而轉知台視公司，經台視公司指派林裕展記者於同年十月三日積極與甲○○聯
    絡，經甲○○同意於當晚在台北市政府警察局保安警察大隊第四中隊陳永成分隊
    長寢室內，由陳永成及中央警察大學副教授郭廣洋陪同，接受台視公司記者林裕
    展之錄影專訪，甲○○竟基於散布於眾之犯意，虛構乙○○參與前開ＫＴＶ聚會
    情節略謂：「那天那個涂代署長，因為是我學弟，然後那天他隨便叫我去，他們
    應該已經進去（ＫＴＶ）一個多鐘頭，那天因為醫療小組要開會，然後我說我去
    一下就走」、「．．．因為我從小看他（乙○○）長大，因為我跟他鄰居，也是
    我學弟，那天可能跟我一樣，喝醉就隨便了」、「我可以證實那天我一去，姓鄭
    的後來來，他也穿背心，他人蠻高大，他就坐在進門第二位置，然後我跟那個乙
    ○○坐在這樣」、「那天我們是喝紅酒，也許他認為反正都沒有外人，鬆弛一下
    ，那天我不覺得他（乙○○）喝很多，那天他也祗多喝一、二杯而已」、「（記
    者問：那現在可以證明他〈乙○○〉有去ＫＴＶ？）．．．他（乙○○）很久沒
    有放鬆，可能他為了官場吧，人如果一放鬆，一放鬆，忘了我．．．」等不實言
    論，利用台視公司於當晚「世界報導」新聞節目播送前開採訪內容予以散布，坐
    實國人誤認乙○○確曾參與ＫＴＶ聚會並對鄭姓男子性騷擾等情節，足以生損害
    於乙○○之名譽。
二、案經乙○○委由蔡茂松律師訴請台灣台北地方法院檢察署檢察官偵查起訴。
      理  由
一、右揭事實，迭據被告甲○○於警訊、偵查中及本院審理時供承不諱，核與告訴代
    理人蔡茂松律師指訴情節相符，而被告未曾於前揭時、地與告訴人或鄭姓男子至
    前開ＫＴＶ聚會一節，業據當日與會之證人丁瑞豐於偵查中指證不移（見九十一
    年度他字第六一七０號卷第九十四頁反面），且被告曾對外誇稱參加該次ＫＴＶ
    聚會，為台視公司記者張玉麟獲悉此事，經台視公司指派記者林裕展對被告做錄
    影專訪時，被告竟虛構其與告訴人及鄭姓男子皆出席該次ＫＴＶ聚會，利用台視
    公司「世界報導」新聞節目播送散布不實言論等情，業經證人張玉麟、林裕展及
    陪同被告錄影之郭廣洋及陳永成等人分別於警訊及偵查中證述在卷可稽，並有專
    訪錄影帶一捲、採訪譯文及台視公司出具採訪過程之九十一年十一月十四日（九
    一）台視優新字第０四二八號函在卷可佐（見九十一年度他字第六九三０號卷第
    八頁至第十頁，第二十九頁至第三十二頁）。雖被告事後辯稱：伊當晚喝酒不知
    為何會如此云云，惟被告接受林裕展記者錄影專訪時詳陳在ＫＴＶ目睹告訴人飲
    酒過程及鄭姓男子身栽及穿著，或語帶保留故作玄虛等情節，此觀諸採訪內容即
    明，可見被告並未因飲酒而陷於語無倫次之精神耗弱狀態，則被告前開辯詞顯係
    飾卸之詞，不足為採。又被告明知當時全國輿論及媒體關注告訴人是否在ＫＴＶ
    對鄭姓男子性騷擾，竟出面指摘告訴人與鄭姓男子同赴該ＫＴＶ等虛構情節，利
    用台視公司播送該採訪內容予以散佈，顯已造成告訴人名譽嚴重損害甚明。是本
    件事證明確，被告誹謗犯行洵堪認定。
二、核被告甲○○所為，係犯刑法第三百十條第一項之誹謗罪。被告利用不知情之台
    視公司徐裕展記者錄影專訪機會，虛構足以毀損告訴人名譽之不實言論，藉台視
    公司於晚間新聞性節目播送散佈之事實，為間接正犯。爰審酌被告明知全國輿論
    對於告訴人是否涉及在該ＫＴＶ對鄭姓男子性騷擾疑雲，正值沸騰喧嚷之際，竟
    在台視公司專訪中無端妄加指摘告訴人確曾赴宴，刻意誤導輿論及混淆視聽外，
    同時也造成國人對告訴人訾議紛至沓來，使告訴人百口莫辯，致其與家人身心承
    受莫大壓力及痛苦，被告誹謗言論所生危害甚鉅，惡性重大，事後未能適時出面
    澄清謠言，勇於面對自己過錯，迄今也未獲得告訴人諒解，犯後態度不佳並參酌
    檢察官具體求刑建議等情狀，量處如主文所示之刑，以資懲儆。
據上論斷，應依刑事訴訟法第二百九十九條第一項前段，刑法第三百十條第一項，罰
金罰鍰提高標準條例第一條前段，判決如主文。
本案經檢察官柯宜汾到庭執行職務。
中      華      民      國    九十二    年      五      月      九      日
                              臺灣臺北地方法院刑事第一庭
                                  法    官    傅  中  樂
右正本證明與原本無異。
如不服本判決，應於判決送達後十日內，向本院提出上訴狀。
                                  書 記 官    林  明  龍
中      華      民      國    九十二    年      五      月     十三     日
附論罪科刑依據法條：
中華民國刑法第三百一十條
 (誹謗罪)
意圖散布於眾，而指摘或傳述足以毀損他人名譽之事者，為誹謗罪，處一
年以下有期徒刑、拘役或五百元以下罰金。
散布文字、圖畫犯前項之罪者，處二年以下有期徒刑、拘役或一千元以下
罰金。
對於所誹謗之事，能證明其為真實者，不罰。但涉於私德而與公共利益無
關者，不在此限。


司法院資訊處製作；財團法人民間司法改革基金會備份。
